臺灣臺北地方法院民事判決　　　　　　 99年度勞訴字第217號
原　　　告　黃耀祥
訴訟代理人　楊肅欣律師
被　　　告　台灣贏創股份有限公司
法定代理人　俞大海
訴訟代理人　鍾薰嫺律師
　　　　　　呂曼蓉律師
　　　　　　黃瑞明律師
上列當事人間請求履行契約事件，本院於民國100年3月22日言詞
辯論終結，判決如下：
    主  文
被告應給付原告新臺幣伍拾伍萬貳仟肆佰陸拾元，及自民國九十
九年五月二日起至清償日止，按週年利率百分之五計算之利息。
原告其餘之訴駁回。
訴訟費用由被告負擔百分之八十一，餘由原告負擔。
    事實及理由
一、原告主張：伊自民國94年9月26日起受僱於被告，擔任市場
    經理職務，負責有機矽烷之開發、先進矽烷之應用以及專業
    矽橡膠領域等專案工作。伊任職期間，兢兢業業，未敢有絲
    毫懈怠，詎於99年4月9日突接獲被告告知解僱伊，並交付伊
    資遣費計算書1紙（下稱系爭計算書），該計算書記載伊之
    服務年資、離職金及其他包括薪資、應休未休工資、獎金（
    紅利）在內之額外給付，共新臺幣（下同）1,274,057元，
    伊迫於無奈不得不同意離職，並同意接受被告所給付之資遣
    費1,274,057元，伊乃於當日在系爭計算書上簽名，且於99
    年4月12日將系爭計算書影本交予被告，然被告未依系爭計
    算書給付款項，僅於99年4月30日給付伊590,102元，尚短少
    給付伊683,955元，經伊屢次催討，被告均置之不理等情。
    為此，爰依系爭計算書之約定，提起本件訴訟。並聲明：被
    告應給付伊683,955元，及自起訴狀繕本送達翌日起至清償
    日止，按年息5％計算之利息。
二、被告則以：原告自94年9月26日起受僱於伊，擔任市場經理
    職務，因原告不能勝任所擔任之職務，伊乃於99年4月9日通
    知原告依法資遣，並提供系爭計算書供雙方確認，而伊當時
    所提供之系爭計算書僅係草案，嗣伊發現該草案中有關2009
    年variable bonus尚未以目標達成率予以調整，且比例計發
    2010年第13個月月薪時，計算顯有錯誤，即原告平均月薪為
    105,700元，按原告99年工作時間比例計算，第13個月月薪
    應為28,670元，但誤載為348,810元。伊立即於99年4月12日
    當面通知原告系爭計算書草案有誤應予更正，詎原告逕自主
    張接受資遣，並強行將系爭計算書草案影本交予伊，進而請
    求伊依錯誤之金額給付資遣費，原告之請求，至為無理。又
    被告已支付原告資遣費510,255元、2009年紅利179,632元，
    原告仍請求伊給付683,955元，顯無理由等語，資為抗辯。
    並聲明：(一)原告之訴駁回。(二)如受不利益之判決，請准提供
    擔保以免假執行。
三、兩造不爭執與爭執事項：
  (一)兩造不爭執事項：
  1.原告自94年9月26日起受僱於被告，擔任市場經理職務，並於
    99年4月9日離職。
  2.被告已於99年4月30日支付原告590,102元，並已由原告受領
    。
  (二)兩造爭執事項：
  1.被告是否得以系爭計算書有錯誤為理由而撤銷意思表示？
  2.原告主張被告依系爭計算書之約定，尚短少給付683,955元
    是否有理由？
四、得心證之理由：
  (一)被告是否得以系爭計算書有錯誤為理由而撤銷意思表示？
  1.按當事人互相表示意思一致者，無論其為明示或默示，契約
    即為成立，民法第153條第1項定有明文。原告主張被告於99
    年4月9日通知解僱伊，並提出系爭計算書表示應給付伊之資
    遣費，伊迫於無奈而同意接受，並於當日在系爭計算書上簽
    名等情，被告雖不否認於99年4月9日通知原告解僱一事，並
    提出系爭計算書予原告，惟辯稱系爭計算書僅係資遣費計算
    之草案云云。是本件首應審究系爭計算書是否僅係資遣費計
    算之草案？查觀諸系爭計算書上印製有被告公司名稱及logo
    ，其內容明確載明原告服務年資（包括：受僱日94年9月26
    日、終止日99年4月9日、工作年資共4年196日）、資遣費金
    額（平均工資105,700元、依勞退新制規定服務一年給付0.5
    個基數，共239,635元）、額外給付金額（包括：預告工資
    105,700元、未休之特別休假6.5日工資22,902元、第13個月
    薪資348,810元、99年紅利113,300元）、99年4月份基本薪
    資及伙食津貼31,170元、540元、98年紅利412,000元，總金
    額1,274,057元，系爭計算書下方復有原告簽名欄，而無任
    何指明或標示「草案」、「草稿」或其他同義字樣（見卷第
    3、4頁），堪認系爭計算書為一正式文書，被告辯稱系爭計
    算書為草案，尚難採信。被告雖又辯稱系爭計算書下方記載
    「I agree and accept the calculation of severance
    payment」等字，足見系爭計算書草案目的係在核對確認資
    遣費給付之數額及計算云云，惟該段文字（中譯文「我同意
    並接受資遣費之計算」）乃係被告要求原告同意且接受被告
    所計算給付之資遣費數額，益見系爭計算書並非係草案甚明
    。至被告雖尚未於系爭計算書上簽名用印，及系爭計算書是
    否係以廢紙列印，均無礙於系爭計算書係被告對原告所提出
    擬給付原告資遣費金額之要約，而原告既同意被告於系爭計
    算書所載之資遣費總金額，並於其上簽名，足徵兩造已對系
    爭計算書所載內容之意思表示達成一致，則該契約即因兩造
    合意而成立，兩造自應受其拘束。被告雖復辯稱系爭計算書
    僅係陳述計算事實之文件，而非意思表示云云，惟系爭計算
    書上既載有「I『agree and accept』the calculation of
    severance payment」等字，顯見被告係提出給付系爭計算
    書所載資遣費金額之要約，而要求原告承諾。是系爭計算書
    為一要約，誠屬無疑。被告辯稱系爭計算書僅係陳述計算事
    實之文件，要不足取。
  2.按意思表示之內容有錯誤，或表意人若知其事情即不為意思
    表示者，表意人得將其意思表示撤銷之。但以其錯誤或不知
    事情，非由表意人自己之過失者為限，為民法第88條第1項
    所明定。則在意思表示有錯誤之情形，除有錯誤之情事外，
    尚應該錯誤係非由表意人自己之過失所致，故若該錯誤係因
    表意人自己之過失所致時，即不得撤銷。又按民法第88條之
    規定，係指意思表示之內容或表示行為有錯誤者而言，與為
    意思表示之動機有錯誤之情形不符（最高法院51年度臺上字
    第3311號判例意旨參照），而所謂之計算錯誤，係指用於決
    定給付數額之計算基礎或過程發生錯誤，如係屬隱藏之計算
    錯誤，即表意人內心之計算基礎未成為意思表示之內容者，
    即屬動機錯誤，表意人尚不得撤銷其意思表示。查被告抗辯
    系爭計算書有關第13個月薪資，按原告於99年工作時間比例
    計算應為28,670元，誤載為348,810元，此係因第13個月薪
    資之計算應為105,700元×3.3÷12，卻漏「÷12」而誤算為
    105,700元×3.3所致，而98年紅利則係尚未以目標達成率予
    以調整云云，惟系爭計書有關98年4月基本薪資及伙食津貼
    31,170元、540元明白記載其計算基礎即31,170＝$103,900/
    30*9、540＝$1,800/30*9（見卷第4頁），而第13個月薪資
    及98年紅利僅分別記載：「13th Month Pay-prorated for
    Year 2010 $348,810」、「Variablebonus-year 0000 000,
    000 100% target achieved」等語（見卷第3、4頁），並未
    記載該二筆金額之計算基礎，即該二筆金額之計算基礎並未
    成為意思表示之內容，揆諸前開說明，此二筆金額之計算果
    如被告所辯稱係計算錯誤亦屬動機錯誤，被告尚不得撤銷其
    意思表示。又縱被告抗辯其意思表示之內容有錯誤屬實，依
    被告上開所辯，亦見係被告過失所致，依民法第第88條第1
    項之規定，被告自亦不得以該二筆金額計算錯誤為由，而撤
    銷系爭計算書之意思表示。
  (二)原告主張被告依系爭計算書之約定，尚短少給付683,955元
    是否有理由？
    查依前所述，被告既不得以第13個月薪資及98年紅利計算錯
    誤為由，而要求更正系爭計算書，則原告依系爭計算書之約
    定，請求被告給付不足額之資遣費，即屬有據。又查被告已
    於99年4月30日支付原告99年4月基本薪資及伙食津貼31,170
    元、540元、資遣費510,255元（包括資遣費239,780元、預
    告工資105,700元、未休之特別休假6.5日工資22,902元、第
    13個月薪資28,573元、99年紅利113,300元）、2009年紅利
    179,632元，有匯款明細在卷足稽（見卷第33-34頁），經扣
    除勞健保費、汽車貸款及稅捐後，被告實付590,102元，為
    原告所不爭執，則被告尚應給付原告552,460元（計算式：
    1,274,057元－31,170元－540元－179,632元－510,255元＝
    552,460元）。準此，原告請求被告給付552,460元，自屬有
    據，逾此請求，則屬無據。
五、綜上所述，原告依系爭計算書之約定，主張被告有短付資遣
    費，洵屬有據。從而，原告請求被告應給付552,460元，及
    自起訴狀繕本送達翌日即99年5月2日起至清償日止，按年息
    5 ％計算之利息，為有理由，應予准許。逾此範圍之請求，
    為無理由，應予駁回。又原告並未聲請宣告假執行，則被告
    請求願供擔保免為假執行之宣告，即無必要，併予敘明。
六、本件事證已臻明確，兩造其餘主張陳述及所提之證據，經本
    院審酌後，認均不足以影響本判決之結果，均毋庸一一論述
    ，附此敘明。
七、據上論結，本件原告之訴為一部有理由，一部無理由，依民
    事訴訟法第79條，判決如主文。
中    華    民    國    100    年    4    月    22    日
                  勞工法庭      法  官  魏式瑜
以上正本係照原本作成
如對本判決上訴，須於判決送達後20日內向本院提出上訴狀。如
委任律師提起上訴者，應一併繳納上訴審裁判費。
中    華    民    國    100    年    4    月    22    日
                                書記官  曾鈺馨